【裁判字號】    98,訴,753
【裁判日期】    980525
【裁判案由】    違反毒品危害防制條例
【裁判全文】
臺灣彰化地方法院刑事判決               98年度訴字第753號
公  訴  人  臺灣彰化地方法院檢察署檢察官
被      告  甲○○
                    (現於臺灣雲林第二監獄執行中 )
上列被告因違反毒品危害防制條例案件，經檢察官提起公訴（98
年度毒偵字第514號），本院依簡式審判程序，判決如下：
    主  文
甲○○施用第一級毒品，累犯，處有期徒刑玖月，扣案之第一級
毒品海洛因壹包（驗餘淨重零點壹貳零壹公克），沒收銷燬之。
又施用第二級毒品，累犯，處有期徒刑陸月，扣案之第二級毒品
甲基安非他命貳包（合計重零點陸公克），沒收銷燬之。應執行
有期徒刑壹年壹月，扣案之第一級毒品海洛因壹包（驗餘淨重零
點壹貳零壹公克）、第二級毒品甲基安非他命貳包（合計重零點
陸公克），沒收銷燬之。
    犯 罪 事 實
一、甲○○前於民國87年間，因竊盜案件，經本院以87年度彰簡
    字第271號刑事判決判處有期徒刑3月，緩刑2年，緩刑中交
    付保護管束確定；於88年間，因施用第一級毒品、連續施用
    第二級毒品案件，經臺灣彰化地方法院檢察署檢察官聲請強
    制戒治並提起公訴，聲請強制戒治部分，經本院以88年度毒
    聲字第4481號刑事裁定令入戒治處所施以強制戒治，嗣經本
    院以89年度毒聲字第1065號刑事裁定停止戒治，於89年3月8
    日因停止其處分出監，起訴部分則經本院以89年度訴字第44
    0號刑事判決分別判處有期徒刑7月、9月，應執行有期徒刑1
    年2月確定；因竊盜案件，經本院以88年度易字第1223號刑
    事判決判處有期徒刑1年確定；因公共危險案件，經本院以
    89年度易字第372號刑事判決判處拘役30日確定，經與前開
    緩刑撤銷後之有期徒刑送監接續執行，於91年9月6日執行完
    畢；又於93年間，因竊盜案件，經本院以93年度易字第380
    號刑事判決判處有期徒刑10月確定；因連續施用第一級毒品
    、施用第二級毒品案件，經本院以93年度訴字第796號刑事
    判決分別判處有期徒刑1年、7月，應執行有期徒刑1年5月，
    上訴後，經臺灣高等法院臺中分院以93年度上訴字第1470
    號刑事判決撤銷原判決，改判處有期徒刑1年1月、8月，應
    執行有期徒刑1年6月確定；於94年間，因竊盜案件，經本院
    以94年度易字第11號刑事判決判處有期徒刑1年確定；上開
    分別確定之數罪，嗣經本院以96年度聲減字第560號刑事裁
    定分別減刑並定應執行刑為有期徒刑1年7月確定，經送監執
    行，於96年7月16日縮刑期滿執行完畢，詎其仍不知悔改，
    基於施用第一級毒品海洛因之犯意，於98年2月20日晚上10
    時許，在其位於彰化縣福興鄉○○村○○路78巷4號住所處
    ，以將第一級毒品海洛因加水混合後經由針筒注射手臂之方
    式，施用第一級毒品海洛因1次；另基於施用第二級毒品甲
    基安非他命之犯意，於98年2月19日下午2時許，在上揭處所
    ，以將第二級毒品甲基安非他命置入鋁箔紙上，再以火燒烤
    使產生煙霧後吸食之方式，施用第二級毒品甲基安非他命1
    次，嗣於98年2月21日下午2時30分許，在彰化縣福興鄉福興
    村87巷90弄路口處為警查獲，並扣得第一級毒品海洛因1包
    （驗餘淨重0.1201公克）及第二級毒品甲基安非他命2包（
    合計重0.6公克），始知悉上情。
二、案經彰化縣警察局鹿港分局報請臺灣彰化地方法院檢察署檢
    察官偵查起訴，本院認有刑事訴訟法第273條之1第1項之情
    形，而改依簡式審判程序審理。
    理  由
一、按除被告所犯為死刑、無期徒刑、最輕本刑為3年以上有期
    徒刑之罪或高等法院管轄第1審案件者外，於刑事訴訟法第
    273 條第1項程序進行中，被告先就被訴事實為有罪之陳述
    時，審判長得告知被告簡式審判程序之旨，並聽取當事人、
    代理人、辯護人及輔佐人之意見後，裁定進行簡式審判程序
    ；除簡式審判程序及簡易程序案件外，第1審應行合議審判
    ，刑事訴訟法第273條之1第1項、第284條之1分別定有明文
    。本件被告甲○○所犯係死刑、無期徒刑、最輕本刑為3年
    以上有期徒刑或高等法院管轄第1審案件以外之罪，並於本
    院行準備程序時就被訴事實為有罪之陳述，本院合議庭依前
    揭規定，經評議結果，裁定改由受命法官獨任行簡式審判程
    序，先予敘明。
二、上揭事實，業據被告甲○○迭於本院行準備程序與審理時均
    坦承不諱，且其於98年2月21日所採取之尿液，經送鑑驗結
    果，確呈嗎啡、甲基安非他命陽性反應，此有彰化縣警察局
    鹿港分局委託檢驗尿液代號與真實姓名對照表及詮昕科技股
    份有限公司98年3月6日所出具之濫用藥物尿液檢驗報告各1
    紙附卷可稽，另扣案之白色粉末1包，經送鑑驗結果亦確係
    海洛因成分（驗餘淨重0.1201公克），此有行政院衛生署草
    屯療養院98年3月16日草寮鑑字第0980300164號鑑定書1紙在
    卷足憑；扣案之透明結晶2包，經檢驗後呈安非他命反應，
    亦有彰化縣警察局鹿港分局查獲涉嫌毒品危害防制條例毒品
    初步檢驗報告單1紙在卷為憑，應認被告之自白應與事實相
    符，洵堪採信。次按毒品危害防制條例於92年7月9日修正公
    布，自93年1月9日施行，其中第20條、第23條將施用毒品之
    刑事處遇程序，區分為「初犯」及「5年內再犯」、「5年後
    再犯」。依其立法理由之說明：「初犯」，經觀察、勒戒或
    強制戒治後，應為不起訴處分或不付審理之裁定；經觀察、
    勒戒或強制戒治執行完畢釋放後，「5年內再犯」者，因其
    再犯率甚高，原實施之觀察、勒戒及強制戒治既已無法收其
    實效，爰依法追訴或裁定交付審理。至於經觀察、勒戒或強
    制戒治執行完畢釋放後，「5年後再犯」者，前所實施之觀
    察、勒戒或強制戒治已足以遮斷其施用毒品之毒癮，為期自
    新及協助其斷除毒癮，仍適用「初犯」規定，先經觀察、勒
    戒或強制戒治之程序。從而依修正後之規定，僅限於「初犯
    」及「5年後再犯」2種情形，始應先經觀察、勒戒或強制戒
    治程序。倘被告於5年內已再犯，經依法追訴處罰，縱其第3
    次（或第3次以上）再度施用毒品之時間，在初犯經觀察、
    勒戒或強制戒治執行完畢釋放5年以後，已不合於「5年後再
    犯」之規定，且因已於「5年內再犯」，顯見其再犯率甚高
    ，原實施觀察、勒戒或強制戒治，已無法收其實效，即應依
    該條例第10條處罰（最高法院95年度第7次刑事庭會議決議
    ）。查本件被告因施用第一級毒品、連續施用第二級毒品案
    件，經臺灣彰化地方法院檢察署檢察官聲請強制戒治並提起
    公訴，聲請強制戒治部分，經本院以88年度毒聲字第4481號
    刑事裁定令入戒治處所施以強制戒治，嗣經本院以89年度毒
    聲字第1065號刑事裁定停止戒治，於89年3月8日因停止其處
    分出監。再於93年間，因連續施用第一級毒品、施用第二級
    毒品案件，經本院以93年度訴字第796號刑事判決分別判處
    有期徒刑1年、7月，應執行有期徒刑1年5月，上訴後，經臺
    灣高等法院臺中分院以93年度上訴字第1470號刑事判決撤銷
    原判決，改判處有期徒刑1年1月、8月，應執行有期徒刑1年
    6月確定（業已執行完畢）等情，有臺灣高等法院被告前案
    紀錄表及臺灣彰化地方法院檢察署刑案資料查註紀錄表各1
    份在卷足憑，而被告本件施用第一、二級毒品之犯行，雖係
    在前次強制戒治執行完畢5年後所犯，惟被告於上開強制戒
    治執行完畢5年內，曾因施用毒品案件經法院宣示判決並確
    定，已詳述如前，顯見其並非於強制戒治執行完畢後5年內
    均無任何施用毒品之犯行，則依前揭決議，被告所為本件施
    用第一、二級毒品之犯行，已無「初犯」規定之適用，自毋
    須再重新施予觀察、勒戒或強制戒治之處遇程序，而應依毒
    品危害防制條例第23條第2項規定，直接訴追處罰。綜上所
    述，本件犯罪事證已臻明確，被告前開犯行確堪認定，應予
    依法論科。
三、核被告所為，係犯毒品危害防制條例第10條第1項之施用第
    一級毒品罪及同條第2項之施用第二級毒品罪。被告為施用
    毒品而持有第一、二級毒品，其持有之低度行為均應為施用
    之高度行為所吸收，均不另論罪。又其所犯上開2罪，犯意
    各別，行為互殊，且犯罪構成要件亦不同，應予分論併罰。
    再查被告曾受如犯罪事實欄所示之確定判決及有期徒刑之執
    行完畢，有臺灣彰化地方法院檢察署刑案資料查註紀錄表及
    臺灣高等法院被告前案紀錄表各1份附卷可稽，被告於受有
    期徒刑之執行完畢後，5年內再犯有期徒刑以上之罪，為累
    犯，應依刑法第47條第1項之規定加重其刑。爰審酌被告前
    有施用毒品之不良素行，且歷經強制戒治及有期徒刑之執行
    程序後，仍未能徹底戒絕毒品，顯見其意志不堅，惟念其施
    用毒品乃自戕一己之身體健康，尚未危害他人，加以其犯後
    坦承犯行，暨其施用毒品之犯罪動機、目的、手段及其智識
    程度、生活狀況等一切情狀，分別量處如主文所示之刑，並
    定其應執行之刑。扣案之海洛因1包（驗餘淨重0.1201公克
    ）、甲基安非他命2包（合計重0.6公克），係分屬第一級、
    第二級毒品，均應依毒品危害防制條例第18條第1項前段規
    定，沒收銷燬之。
據上論斷，應依刑事訴訟法第273條之1第1項、第299條第1項前
段，毒品危害防制條例第10條第1項、第2項、第18條第1項前段
，刑法第11條、第47條、第51條第5款，判決如主文。
本案經檢察官紀雅惠到庭執行職務。
中    華    民    國    98    年    5     月    25    日
                  刑事第二庭  法  官  羅  永  安
以上正本證明與原本無異。
如不服本判決應於收受判決後10日內向本院提出上訴書狀，並應
敘述具體理由；其未敘述上訴理由者，應於上訴期間屆滿後20日
內向本院補提理由書（均須按他造當事人之人數附繕本）「切勿
逕送上級法院」。
中    華    民    國    98    年    5     月    25    日
                              書記官  魏  嘉  信
附錄本案論罪科刑法條全文：
毒品危害防制條例第10條
施用第一級毒品者，處6月以上5年以下有期徒刑。
施用第二級毒品者，處3年以下有期徒刑。


司法院資訊處製作；財團法人民間司法改革基金會備份。
